臺灣高等法院刑事裁定
111年度聲再字第388號
再審聲請人
即受判決人  林碧鴻


上列聲請人因妨害名譽案件，對於本院107年度上易字第1507號
，中華民國107年10月9日第二審確定判決（臺灣桃園地方法院10
7年度易字第61號，起訴案號：臺灣桃園地方檢察署106年度偵字
第16951號），聲請再審，本院裁定如下：
    主  文
再審之聲請駁回。 
    理  由
一、再審聲請意旨如附件。
二、按聲請再審應以再審書狀敘述理由，附具原判決之繕本及證
    據，提出於管轄法院為之。法院認為聲請再審之程序違背規
    定者，應以裁定駁回之，刑事訴訟法第429條前段、第433條
    前段分別定有明文。所謂敘述理由，係指具體表明符合法定
    再審事由之原因事實而言。所稱證據，係指足以證明再審事
    由存在之證據。倘僅泛言有法定再審事由，而未敘明具體情
    形，或所述具體情形，顯與法定再審事由不相適合，或未提
    出足以證明再審事由存在之證據，均應認聲請再審之程序違
    背規定。又上開法定程式欠缺，非屬聲請時書狀漏未附具原
    判決之繕本及證據等可補正之情形，而是所主張者是否顯與
    法定再審事由不相適合，或未提出足以證明再審事由存在之
    證據，非屬刑事訴訟法第433條後段命補正之範疇，而應依
    其聲請內容審查程序是否合法。若聲請再審之程序違背規定
    時，即應以其聲請為不合法，依刑事訴訟法第433條規定裁
    定駁回之，必程序合法後，方為再審有無理由之實體審查。
三、再審聲請人即受判決人林碧鴻（下稱聲請人）因妨害名譽案
    件，對於本院107年10月9日所為107年度上易字第1507號確
    定判決（下稱原確定判決）聲請再審，雖其書狀未附具原確
    定判決繕本，但其意旨係對原確定判決聲請再審，並載「請
    職司再審之人員協調原判繕本」等語（見其聲請狀第1頁）
    ，審酌聲請人前已就同一確定判決多次聲請再審遭程序駁回
    （詳本院前案紀錄表），既釋明未保存前開確定判決書之繕
    本並請求法院調取之，且本案再審標的可特定，並無與他案
    混淆之虞，故依刑事訴訟法第429條但書規定由本院調取原
    確定判決，合先敘明。然觀之聲請人所提再審書狀內容，對
    原確定判決主張之再審理由略以：依據郵政法之規定，郵差
    依郵件所載地址寄送，不得窺視郵件內容，僅有收件人本人
    得以閱覽內容，至於他人得知郵件內容，均與寄件人無涉，
    從而原確定判決認聲請人所為「足使不特定郵務人員等得以
    見聞」等情有誤，聲請人認其所為不符合「公然」之要件云
    云。惟原確定判決係以聲請人於信封上繕打侮辱該案告訴人
    之字眼，於郵件傳遞處理過程中，他人可共見該信封不雅字
    眼，認該當刑法公然侮辱罪之要件，並非以信封內之信件內
    容為判斷客體，聲請人上揭所述及引據之臺灣桃園地方法院
    108年度易字第13號刑事判決（尚未確定）及本院99年度上
    易字第1346號刑事判決，均以書信內容為判斷標的，與原確
    定判決所認定者不同，無法比附援引。又再審意旨以第一審
    判決載「倘其確係以曹寧瑪稱呼自己，豈有於警詢及檢察官
    偵查中均未曾說明提及此之理？」，聲請人既無警詢，要如
    何事後臨訟杜撰？原確定判決以「原判決於此另記載『警詢』
    二字係誤載」，可認所憑之證物、證言為虛偽，依刑事訴訟
    法第420條第1項第1、2款聲請再審云云。然原確定判決及第
    一審判決係對於聲請人提出之辯解稱信封上署名「曹寧瑪」
    ，是稱呼自己，並無侮辱他人之意等語，說明何以未能採信
    其辯解之理由，依聲請人所述該案並無警詢，則聲請人之該
    項積極辯解乃於法院審理時始行提出一事無誤，聲請人此節
    再審理由之主張，與刑事訴訟法第420條第1項第1、2款所稱
    之證物、證言顯然不符。至於聲請書狀其餘指摘臺灣桃園地
    方法院民事庭之判決、裁定，非屬本院就本件原確定判決審
    查之範疇，其餘批評歷審司法人員、擷取網路新聞資料部分
    擷圖及其意見，與判斷原確定判決是否具法定再審事由並無
    具體關連。
四、綜上，聲請人就原確定判決取捨證據持相異評價，所敘明之
    理由顯不合於刑事訴訟法第420條第1項各款再審事由，本件
    聲請再審之程序，顯屬違背法律規定，且無可補正，其再審
    聲請為不合法，應予駁回。又本件再審之聲請程序顯非適法
    ，認無依刑事訴訟法第429條之2前段通知聲請人到場之必要
    ，附此敘明。　　
據上論斷，應依刑事訴訟法第433條，裁定如主文。
中　　華　　民　　國　　111 　年　　7 　　月　　29　　日
                  刑事第六庭  審判長法　官  劉方慈
                                    法　官  朱嘉川
                                    法　官  許曉微
以上正本證明與原本無異。
不得抗告。
                                    書記官  徐仁豐
中　　華　　民　　國　　111 　年　　7 　　月　　29　　日